【裁判字號】    99,消債抗,111
【裁判日期】    990811
【裁判案由】    聲明異議(消債)
【裁判全文】
臺灣板橋地方法院民事裁定           99年度消債抗字第111號
抗  告  人
即  債務人  甲○○
上列抗告人因消費者債務清理條例聲明異議事件，對於中華民國
99年6 月30日本院99年度執事聲字第214 號裁定提起抗告，本院
裁定如下：
    主    文
抗告駁回。
抗告程序費用新臺幣壹仟元由抗告人負擔。
    理  由
一、本件抗告意旨略以：抗告人之子陳○錡罹患第一型糖尿病，
    需定期注射胰島素外，更需糖尿病特殊膳食、定期求醫，其
    日常生活費用遠高於一般人；又抗告人配偶之國稅局財產歸
    屬清單所示，並無任何財產，且抗告人配偶目前工作收入並
    無穩定，無法分擔子女撫養費用；再者，抗告人無被受破產
    宣告，並無民法第1009條剩餘財產請求權之適用；抗告人之
    子女於原認可更生方案履行期間內均尚未成年，並無債權人
    中國信託銀行股份有限公司所主張，更生方案還款年限中，
    抗告人子女成年而得減輕抗告人之負擔所情，爰請求廢棄原
    裁定，准抗告人之更生方案等語。
二、原裁定意旨係以：以抗告人每月薪資新台幣（下同） 24000
    元，扣除最低生活費用標準每人每月10792 元，再扣除與配
    偶平均分擔2 名未成年子女扶養費6834元後，抗告人每月約
    餘6374元，抗告人每月可清償之數額仍有可能高於其更生方
    案所提出之每月3500元。又抗告人民國69年出生，現年29歲
    ，目前每月約有24000 元之收入，於清償更生方案完畢時仍
    未屆法定退休年齡，故抗告人若能節約開支，辛勤工作，並
    非不能完全清償債務，抗告人僅提出每月清償3500元，清償
    總金額為336000元，占債權總額0000000 元之約6.75％清償
    成數之更生方案，非但使債權人受償金額過低，且難認其已
    盡最大之努力及誠意。因而，廢棄前審裁定認可之更生方案
    等情。
三、查原審裁定並未認定抗告人有民法第1009條剩餘財產請求權
    之適用，而得請求配偶之剩餘財產權，及抗告人之子女於更
    生方案履行期間內均已成年，而得減輕抗告人之負擔之情，
    而為不利於抗告人裁定之理由，是抗告人就此部分抗告之理
    由，容有未洽，合先敘明。
四、抗告人主張：抗告人之子陳○錡罹患第一型糖尿病，其日常
    生活費用遠高於一般人乙節。查抗告人子陳○錡（原名陳○
    珅）罹患第一型糖尿病，固有長庚醫院開立之陳○珅診斷證
    明書一紙為證。惟抗告人提出隆安診所出具陳○錡98全年度
    診療21次、醫療費共計3000元（平均每月250 元），及至99
    年7 月12日止之99年度診療17次、醫療費計2400元（平均每
    月400 元）以觀，陳○錡每月醫療費尚屬有限。另抗告人提
    出血糖試紙1130元、採血針450元、酒精棉片180元之發票收
    據（見本院98年度消債更字第66號第37、42頁），其金額亦
    屬有限，並無增加抗告人重大負擔之情。原裁定以抗告人之
    子女每人每月應受扶養費為6834元，尚非無據。是抗告人此
    部分之抗告理由，要不可取。
五、抗告人又主張：抗告人配偶之國稅局財產歸屬清單所示，並
    無任何財產，且抗告人配偶目前工作收入並無穩定，無法分
    擔子女撫養費用等語。惟查前裁定（本院98年度司執消債更
    字第52 8號）亦認定抗告人之配偶應共同負擔子女之扶養費
    用，倘認抗告人之配偶無能力共同負擔子女扶養費屬實，則
    依前裁定所示抗告人每月需支出額即為32376元（10792元Ｘ
    3人），則依抗告人所陳報月收入僅25000元，抗告人已無力
    支付日常生活費用額，豈有能力按抗告人所提出之更生方案
    每月清償3500元？準此，前裁定即不應認可抗告人之更生方
    案，應將本件更生程序轉為清算程序。則抗告人之配偶是否
    確實無力共同負擔子女之扶養費，前裁定自有再予詳查之必
    要，倘抗告人之配偶確無力共同負擔扶養子女生活費用，則
    有審酌抗告人是否每月應支付日常生活費用額高32376 元，
    而仍有能力每月依更生方案清償3500元之可行性？是原裁定
    廢棄發回前裁定再為調查審酌，亦無違誤。
六、基上，原裁定計算抗告人之月收入，再扣除抗告人之應負擔
    之日常生活費用額含扶養費用額後，認前裁定認定抗告人之
    更生方案清償金額過低，難認抗告人已盡最大之努力及誠意
    。因而廢棄前審裁定認可之更生方案，發回由司法事務官再
    為調查審究，理由雖有部分不同，但結論仍無二致，仍應認
    原裁定為正當，抗告意旨猶執前詞，指摘原裁定不當，尚不
    可取，應予駁回。本件既經原裁定廢棄前裁定，自應由本院
    司法事務官依法繼續查明審究辦理，且抗告人所提之更生方
    案是否符消費者債務清理條例第64條第2項第4款之事由，亦
    應併為審酌之。
七、結論，本件抗告為無理由，依消費者債務清理條例第11條第
    2項、第15條，民事訴訟法第495條之1第1項、第449條第1項
    、第95條、第78條，裁定如主文。
中    華    民    國    99    年    8    月    11     日
                  民事第二庭  審判長法  官  陳麗玲
                                    法  官  陳財旺
                                    法  官  李行一
以上正本證明與原本無異。
本裁定不得抗告。
中    華    民    國    99    年    8    月    11     日
                                    書記官  蔡於衡

司法院資訊處製作；財團法人民間司法改革基金會備份。
